【裁判字號】    88,易,2816
【裁判日期】    890106
【裁判案由】    大陸人民條例
【裁判全文】
臺灣板橋地方法院刑事判決                        八十八年度易字第二八一六號
    公  訴  人  臺灣板橋地方法院檢察署檢察官
    被      告  甲○○
右列被告因違反台灣地區與大陸地區人民關係條例案件，經檢察官提起公訴（八十八
年度偵字第一○二三○號），本院判決如左：
    主  文
甲○○違反不得僱用大陸地區人民在台灣地區從事未經許可之工作之規定，科罰金新
台幣貳萬元，如易服勞役，以新台幣玖佰元即銀元佰元折算壹日。
    事  實
一、甲○○明知非經主管機關許可，不得僱用大陸地區人民，在台灣地區從事未經許
    可之工作，竟自民國（下同）八十五年三月間起至八十五年十一月間止，在臺北
    縣泰山鄉○○路○段其所開設之廣東燒腊店，以每月新臺幣（下同）二萬七千元
    之代價，僱用大陸地區人民甄溢棠在上址擔任廚師工作，嗣於八十七年七月二十
    日下午八時二十分許，甄溢棠在臺北市○○○路○段二號前騎樓販售仿冒商品，
    為警查獲始供出上情。
二、案經宜蘭縣警察局移送台灣板橋地方法院檢察署檢察官偵查起訴。
    理  由
一、訊據被告甲○○固坦承僱用大陸地區人民甄溢棠於其所開設之廣東燒腊店，擔任
    廚師工作不諱，惟矢口否認違法之犯行，辯稱：甄溢棠自稱是香港人，我完全不
    知他是大陸人云云。然右揭事實，業據證人即受聘雇之大陸人民甄溢棠於警訊中
    證述綦詳，且大陸地區人民與香港地區人民，其語言及生活習慣均不相同，自外
    觀及生活習慣等一望即知，被告辯稱不知，顯係卸責之詞，並不足採，本件事證
    明確，被告犯行應堪認定。
二、核被告甲○○所為，係違反臺灣地區與大陸地區人民關係條例第十五條第四款之
    僱用大陸地區人民從事未經許可之工作之規定，應依同條例第八十三條第一項論
    科。又台灣地區與大陸地區人民關係條例第八十三條，於八十六年五月十四日經
    修正公佈，依新法應處二年以下有期徒刑，拘役或科、併科新台幣三十萬元以下
    罰金，較舊法一年以下有期徒刑、拘役或科、併科新台幣三十萬元以下罰金，比
    較新舊法結果，以舊法較有利於被告，依刑法第二條第一項但書規定，自應適用
    舊法。爰審酌被告甲○○之素行、犯罪之目的、手段、尚屬初犯，所生危害及犯
    後態度等一切情狀，量處如主文所示之刑，並諭知易服勞役之折算標準。
據上論斷，應依刑事訴訟法第二百九十九條第一項前段，修正前台灣地區與大陸地區
人民關係條例第八十三條第一項，刑法第十一條前段、第二條第一項但書、第四十二
條第二項，罰金罰鍰提高標準條例第二條，現行法規所定貨幣單位折算新台幣條例第
二條，判決如主文。
本案經檢察官靳開聖到庭執行職務
中      華      民      國      八十九    年    一      月      六      日
                                  臺灣板橋地方法院刑事第一庭
                                     法  官    胡  堅  勤
右正本證明與原本無異。
如不服本判決，應於判決送達後十日內，向本院提出上訴狀。
                                     書記官    劉  文  美
中      華      民      國      八十九    年    一      月      十      日
附錄本案所犯法條全文
臺灣地區與大陸地區人民關係條例第十五條
  左例行為不得為之：
    一  使大陸地區人民非法進入臺灣地區。
    二  招攬臺灣地區人民未經許可使之進入大陸地區。
    三  使大陸地區人民從事未經許可或與許可目的不符之活動。
    四  僱用大陸地區人民從事未經許可或與許可範圍不符之工作。
    五  居間介紹他人為前款之行為。
臺灣地區與大陸地區人民關係條例第八十三條
  違反第十五條第四款或第五款規定者，處一年以下有期徒刑﹑拘役或科或併科新台
幣三十萬元以下罰金。
  意圖營利而違反第十五條第五款規定者，處三年以下有期徒刑﹑拘役或科或併科新
台幣六十萬元以下罰金。
  法人之代表人﹑法人或自然人之代理人﹑受僱人或其他從業人員，因執行業務犯前
二項之罪者，除處罰行為人外，對該法人或自然人並科以前二項所定之罰金。但法人
之代表人或自然人對於違反之發生，已盡力為防止行為者，不在此限。
附錄本案所犯法條全文
臺灣地區與大陸地區人民關係條例第十五條
  左例行為不得為之：
    一  使大陸地區人民非法進入臺灣地區。
    二  招攬臺灣地區人民未經許可使之進入大陸地區。
    三  使大陸地區人民從事未經許可或與許可目的不符之活動。
    四  僱用大陸地區人民從事未經許可或與許可範圍不符之工作。
    五  居間介紹他人為前款之行為。
臺灣地區與大陸地區人民關係條例第八十三條
  違反第十五條第四款或第五款規定者，處一年以下有期徒刑﹑拘役或科或併科新台
幣三十萬元以下罰金。
  意圖營利而違反第十五條第五款規定者，處三年以下有期徒刑﹑拘役或科或併科新
台幣六十萬元以下罰金。
  法人之代表人﹑法人或自然人之代理人﹑受僱人或其他從業人員，因執行業務犯前
二項之罪者，除處罰行為人外，對該法人或自然人並科以前二項所定之罰金。但法人
之代表人或自然人對於違反之發生，已盡力為防止行為者，不在此限。


司法院資訊處製作；財團法人民間司法改革基金會備份。
